【裁判字號】    90,訴,454
【裁判日期】    900817
【裁判案由】    偽造文書等
【裁判全文】
臺灣高雄地方法院刑事判決                            九十年度訴字第四五四號
    公  訴  人  臺灣高雄地方法院檢察署檢察官
    被      告  甲○○
右列被告因偽造文書等案件，經檢察官提起公訴（八十九年度偵字第二三四九號）
，本院判決如左：
    主  文
甲○○行使偽造私文書，足以生損害於他人，累犯，處有期徒刑伍月，如易科罰金，
以參佰元折算壹日。扣案之偽造華僑銀行信用卡壹張（卡號：四五六三一八六四
四六三三一號）、偽造中國信託商業銀行信用卡壹張（卡號：四五六三一一
一六九三九號），均沒收。
    事  實
一、甲○○前於民國八十四年間因竊盜案件，經法院判處有期徒刑一年確定，於八十
    五年六月二十六日假釋，至八十五年九月五日假釋期滿未經撤銷假釋，視為執行
    完畢。詎仍不知悛悔，因見到報上刊登「借卡消費轉現」廣告，遂於八十九年十
    月十四日十八時許，以電話與刊登該廣告之不詳姓名年籍之陳姓成年男子（下稱
    陳姓男子）聯絡，並於八十九年十月十六日十五時許，在高雄市○○路與五福路
    口之麥當勞速食店門口，向該名陳姓男子以新台幣（下同）八千五百元之代價購
    得已偽造完成之華僑銀行信用卡（卡號：四五六三一八六四四六三三一號
    ，背面持卡名義人已經偽簽為「胡凱翔」，但此信用卡本係花旗銀行所發行，真
    正持卡名義人為「丁○○」）、已偽造完成之中國信託商業銀行信用卡（卡號：
    四五六三一一一六九三九號，背面持卡名義人已經偽簽為「胡凱翔」
    ，而此信用卡同係中國信託商業銀行所發行，真正持卡名義人為「乙○○」）各
    一張，而其上電磁紀錄經機器處理後所顯示之符號，足以表示發卡公司依發卡序
    號供給信用予持卡人用意之證明，具有準私文書之性質。復基於行使偽造準私文
    書及意圖為自己不法所有之犯意，於八十九年十月十六日十八時三十分許，持上
    開信用卡二張前往高雄市○○區○○路三五六號之家樂福大賣場內購買喜耀乾糧
    一包、橄欖油一瓶、鑽石刮鬍刀一把、廣達香肉鬆一瓶、約翰走路一瓶、軒尼詩
    ＸＯ一瓶、白蘭氏燕窩二盒及皇廷蘇打汽水二瓶，共計九千六百零九元，至收銀
    台處結帳時提出上開偽造之華僑銀行信用卡據以行使，供該收款人員在刷卡機上
    刷卡辨識，足以生損害於丁○○本人，惟尚未於簽帳單上偽簽署押前，為該收款
    人員發現有異，取消交易並報警而當場查獲，並扣得上開偽造之信用卡二張。
二、案經高雄市政府警察局三民第一分局報告臺灣高雄地方法院檢察署檢察官偵查起
    訴。
    理  由
一、右揭犯罪事實，業據被告甲○○迭於警訊及偵審中供承不諱，核與證人即家樂福
    大賣場員工丙○○於警訊及本院審理中所證述之情節相符一致，並經被害人丁○
    ○、乙○○分別於警訊及偵查中證述明確，復有贓物認領保管收據一紙、發票影
    本二紙附卷可稽，並有上開偽造之信用卡二張扣案可資佐證。本件事證已臻明確
    ，被告犯行洵堪認定，應予依法論科。
二、按錄音、錄影或電磁紀錄，藉機器或電腦之處理所顯示之聲音、影像或符號，足
    以為表示其用意之證明者，亦以文書論。而稱電磁紀錄，指以電子、磁性或其他
    無法以人之知覺直接認識之方式所製成之紀錄，而供電腦處理之用者，刑法第二
    百二十條第二項、第三項定有明文。準此，信用卡係將無形之電磁紀錄存置於特
    製之塑膠片上，電磁紀錄物係在永續狀態中，記載於磁帶等物體上之意思或觀念
    ，雖其係以無形之正負磁氣存在，但可藉由機器或電腦程式將其紀錄予以顯現，
    自應屬該條所規範之準私文書。次按被告行為後，中華民國刑法修正增訂第二百
    零一條之一第二項關於行使偽造信用卡提高處罰刑度之特別規定，業於九十年六
    月二十日經總統公布施行，被告犯罪後法律雖有變更，然依刑法第二條第一項但
    書規定，比較新舊法之結果，仍以舊法有利於被告，是關於被告行使該偽造信用
    卡之犯行部分，應適用最有利於被告之舊法，即被告行為時之刑法第二百十六條
    、第二百二十條第二項、第三項、第二百十條行使偽造私文書罪予以處罰，合先
    敘明。查被告持上開偽造之華僑銀行信用卡，至家樂福大賣場刷卡消費，而使該
    店收款人員在刷卡機上刷卡辨識而予以行使，並使該店收款人員陷於錯誤而交付
    財物，惟尚未詐得財物之際，旋為該店收款人員發覺有異立即報警查獲而不遂。
    核其所為，係犯刑法第二百十六條、第二百二十條第二項、第三項、第二百十條
    之行使偽造私文書罪、第三百三十九條第三項、第一項之詐欺取財未遂罪。又被
    告就所犯行使偽造私文書罪及詐欺取財未遂罪間，有方法目的、原因結果之牽連
    關係，依刑法第五十五條後段之規定，應從較重之行使偽造私文書罪處斷。又被
    告前因犯竊盜罪，經臺灣台北地方法院判處有期徒刑一年確定，甫於八十五年九
    月五日假釋期滿未經撤銷假釋，視為執行完畢，此有臺灣高等法院被告全國前案
    紀錄表及臺灣高雄地方法院檢察署刑案資料查註紀錄表各一份附卷可參，其前受
    有期徒刑之執行完畢，於五年以內再犯本件最重本刑為有期徒刑以上之罪，為累
    犯，應依刑法第四十七條之規定，加重其刑。爰審酌被告購買上開二張偽卡並持
    之消費，影響他人之商業交易信用，同時有礙於現今信用卡交易之正確性，惡性
    非小，惟念其犯後尚能坦承犯行，態度尚堪良好，僅係因貪圖小利方罹刑典，且
    尚未詐得財物即為警查獲等一切情狀，量處如主文所示之刑，又被告行為後，刑
    法第四十一條業經立法院於九十年一月四日修正為第四十一條第一項：「犯最重
    本刑為五年以下有期徒刑之刑之罪，而受六個月以下有期徒刑或拘役之宣告，因
    身體、教育、職業、家庭之關係或其他正當事由，執行顯有困難者，得以一元以
    上三元以下折算一日，易科罰金。」，並經總統於九十年一月十日公布施行，將
    易科罰金之適用範圍擴大為最重本刑五年以下有期徒刑之罪，而易服勞役及期間
    、數罪併罰之定執行刑、緩刑及易以訓誡、易科罰金各事項，均應依新法〈最高
    法院二十四年七月民刑庭總會（二）意旨參照〉，本件被告行為後，法律業已變
    更，且修正後之法律有利於被告，爰依刑法第二條第一項前段之規定，易科罰金
    之折算標準條件自應適用新法，併諭知易科罰金之折算標準，以資懲儆。至扣案
    之由花旗銀行發卡，惟外觀係印載由華僑銀行發卡之偽造信用卡一張（卡號為四
    五六三一八六四四六三三一號），係被告所有，且供犯罪所用之物；另扣
    案之由中國信託商業銀行發卡，其外觀上亦係由中國信託商業銀行發卡之偽造信
    用卡一張（卡號為四五六三一一一六九三九號），係被告所有，且係
    供其犯罪所預備之物，業據被告供明在卷可按，爰依刑法第三十八條第一項第二
    款之規定，均併予宣告沒收，而該二偽卡背面所偽簽之「胡凱翔」署押共二枚，
    因該二偽卡業已沒收，爰不另為沒收之諭知，附此敘明。末公訴意旨雖認被告有
    偽造上開信用卡二張之犯行云云，惟被告迭於警訊及偵審中矢口否認有何偽造此
    二偽卡之犯行，辯稱：伊係於八十九年十月十六日下午二時許，在高雄市○○路
  與五福路之麥當勞，向一位陳姓男子以八千五百元之代價所購得等語。經查，該
    二偽卡於八十九年十月十四日即已為他人所使用過，此有花旗銀行假卡案損失一
    覽表及中國信託商業銀行之客戶消費明細表各一紙在卷可查，且證人丙○○、被
    害人丁○○、乙○○之供述亦僅能證明渠等遭偽卡盜刷而受有損失等情，亦無以
    證明被告確於何時、何地、如何偽造上開二張偽卡之犯行，再者，被告雖無法提
    供出賣者即陳姓男子之真實姓名、年籍、住居所及聯絡方式，然衡情以觀，人與
    人之交往，互不知姓名而以綽號相稱者本所在多有，尤以被告辯稱係見報上所刊
    登之廣告而與該廣告刊登者陳姓男子聯繫等情，並不與常情有悖，且若該陳姓男
    子確實係偽造並已使用過上開二張偽卡之人，又豈會在出售該二張偽卡之際，告
    知被告其真實姓名、年籍、住居所及聯絡方式，以方便被告日後行使此二張偽卡
    而為警查獲時，能提供警方線索進而循線查獲並束手就範？足徵被告辯稱此二偽
    卡非己所偽造，而係該陳姓男子購買已偽造完成並經使用過之此二偽卡等情尚屬
    可採，此外，復查無其他積極證據足資認定被告有偽造此二偽卡之犯行，惟此部
    分與前開行使偽造私文書罪間係屬實質上一罪之吸收關係，爰不另為無罪之諭知
    ，併此敘明。
據上論斷，應依刑事訴訟法第二百九十九條第一項前段，刑法第二條第一項、第二百
十六條、第二百二十條第二項、第三項、第二百十條、第三百三十九條第三項、第一
項、第五十五條、第四十七條、修正後第四十一條第一項、第三十八條第一項第二款
，罰金罰鍰提高標準條例第一條前段、第二條，判決如主文。
本案經檢察官李靜文到庭執行職務。
中      華      民      國    九十      年      八      月     十七     日
                                臺灣高雄地方法院刑事第七庭
                                    審判長法  官    裕斗
                                          法  官    曾淑娟
                                          法  官    林家賢
右正本證明與原本無異。
如不服本判決，應於判決送達後十日內，向本院提出上訴狀。
                                          書記官    李忠霖
中      華      民      國    九十      年      八      月     十七     日
附錄法條：
中華民國刑法第二百一十六條
 (行使偽造變造或登載不實之文書罪)
行使第二百十條至第二百十五條之文書者，依偽造、變造文書或登載不實
事項或使登載不實事項之規定處斷。
中華民國刑法第三百三十九條
 (普通詐欺罪)
意圖為自己或第三人不法之所有，以詐術使人將本人或第三人之物交付者
，處五年以下有期徒刑、拘役或科或併科一千元以下罰金。
以前項方法得財產上不法之利益或使第三人得之者，亦同。
前二項之未遂犯罰之。


司法院資訊處製作；財團法人民間司法改革基金會備份。
